【裁判字號】    92,訴,315
【裁判日期】    921217
【裁判案由】    綜合所得稅
【裁判全文】
臺中高等行政法院判決                              九十二年度訴字第三一五號
                              .
    原      告  甲  ○
    訴訟代理人  丙○○
                丁○○
    被      告  財政部臺灣省中區國稅局
    代  表  人  乙○○
    訴訟代理人  戊○○
右當事人間因綜合所得稅事件，原告不服財政部中華民國九十二年二月十七日台財訴
字第○九一○○一二五六○號訴願決定，提起行政訴訟，本院判決如左︰
    主  文
原告之訴駁回。
訴訟費用由原告負擔。
    事  實
一、事實概要：緣原告民國八十五年度綜合所得稅結算申報，按其配偶陳天機與陳光
    治聯合執業之順天綜合醫院全年所得新台幣（下同）八、三八九、三八七元二分
    之一列報執行業務所得四、一九四、六九四元，經被告機關核定該醫院所得一一
    、○六四、○五九元，並按二分之一核定原告配偶執行業務所得五、五三二、○
    三○元，歸課原告綜合所得總額九、三八四、二五七元，補徵應納稅額五三四、
    四一三元。原告不服，就順天綜合醫院業務收入及業務費用項下之利息費用申經
    復查未獲變更，提起訴願亦遭駁回，遂提起本件行政訴訟。
二、兩造聲明：
    (一)原告聲明求為判決：訴願決定、復查決定及原處分均撤銷。
    (二)被告聲明求為判決：駁回原告之訴。
三、兩造之陳述：
    (一)原告主張之理由：
    1.本件原告爭執二項，一為健保醫療收入調增四五二、二二○元，其根據何來？
      二為利息支出調減一、一一三、七三五元，大筆一揮剔除，不知民間疾苦。
    2.據原告九十二年七月八日補充狀所載說明表，門診收入既然依中央健保局門診
      醫療費用核定通知總表所載調增健保部分負擔收入四八九、四八九元，何以健
      保醫療收入未依健保局出具之扣繳憑單所載總額三○三、六六○、四五二元認
      列，反而調增四五二、二二○元，顯有重複認定，且無根據之調整收入。
    3.原告自始即陳述利息支出之產生係七十六年新建醫療大樓因資金不足，而向金
      融機構或親屬週轉融資之借貸款項，因分期償還期間長及借入對象不一，故於
      七十九年一併向華南銀行借入六千萬元再分別償還其他債權人，所有借入之資
      金皆投入醫療業務，而借入之款項所支付之利息亦皆取有銀行開立之合法憑據
      ，被告機關未審明原因，即予剔除一、二一二、九七三元之利息支出，有違常
      理。
    (二)被告答辯之理由：
    1.業務收入部分：
      (1)按「執行業務者於規定期限內辦理結算申報並能提供證明所得額之帳簿、文
        據調查者，其執行業務所得，應依帳載核算認定。其未依規定提供調查者，
        應依所得稅法第八十三條及同法施行細則第十三條規定訂定之收費及費用標
        準核定其所得額。」「稽徵機關進行調查或復查時，納稅義務人應提示有關
        各種證明所得額之帳簿、文據；其未提示者，稽徵機關得依查得之資料或同
        業利潤標準，核定其所得額。」分別為執行業務所得查核辦法第八條及所得
        稅法第八十三條第一項所明定。
      (2)查順天綜合醫院本年度申報健保收入三○三、二○八、二三二元，原查依中
        央健康保險局通報扣繳憑單核定三○三、六六○、四五二元。原告不服，主
        張本案執行業務所得乃順天醫院之所得來源，然該院尚需整頓，現實年年虧
        損且同業競爭激烈，請從輕發落云云，申經復查以被告機關分別於九十年三
        月十六日以中區國稅法字第○九○○○一五○六一號函及九十年五月二十九
        日以中區國稅法字第○九○○○三二四五七號函請其補敘復查項目及理由，
        連同相關帳簿憑證及證明文件送被告機關查核，取有掛號郵件收件回執可稽
        ，惟原告僅於九十年五月三十日出具委任書委任魏明煒代為辦理，並未補具
        復查項目及理由，嗣後被告機關復於九十年九月二十一日以中區國稅法字第
        ○九○○○五五七五二號函及九十年十月二十二日以中區國稅法字第○九○
        ○○六一六八○號函請原告及魏君於九十年十月四日及九十年十月二十五日
        提示，亦取掛號郵件收件回執可稽，惟原告及魏君仍未補具復查項目及理由
        及提示相關帳簿憑證，致本案無從加以審酌，遂予以駁回。訴願決定亦持與
        被告機關相同論見，予以駁回。
      (3)訴訟意旨略謂：門診收入既然依中央健保局門診醫療費用核定通知總表所載
        調增健保部分負擔收入四八九、四八九元，何以健保醫療收入依健保局出具
        之扣繳憑單所載總額三○三、六六○、四五二元而調增四五二、二二○元，
        顯有重複云云。
      (4)查本件被告機關調增該醫院健保部分負擔收入四八九、四八九元係依據中央
        健康保險局門診醫療費用核定通知總表所載其八十五年一至十二月全年度健
        保部分負擔收入金額六、八九四、三四○元與其申報六、四○四、八五一元
        之差額認定。而健保收入係中央健康保險局依據醫療院所申請件數之總醫療
        費用減除該院所部分負擔收入後核付，兩者並無重複，原告容有誤解。
    2.利息支出部分：
      (1)按「非屬執行業務之直接必要費用，不得列為執行業務費用。」為執行業務
        所得查核辦法第十四條所明定。
      (2)本件順天綜合醫院八十五年度申報利息費用三、五八一、九○八元，被告機
        關將當年度新增貸款三○、○○○、○○○元中未能提示與業務有關之貸款
        利息一、二一二、九三三元予以剔除，並經該醫院出具同意書附卷可稽。原
        告不服，主張系爭借款係償還該醫院向親屬之借款云云，申經復查以原告無
        法提示相關文件供核否准認列。訴願決定亦持與被告機關相同論見，予以駁
        回。
      (3)訴訟意旨略謂：該醫院因資金不足而向金融機構或親屬借款，資金均投入醫
        療業務且取有合法憑證云云。
      (4)查原告八十五年度新增加貸款三○、○○○、○○○元部分，其中有二千餘
        萬元資金流向原告配偶、媳婦等人，因該貸款並非直接作為醫院支出必要費
        用，且原告未提示相關文件供核，被告機關未予認定並無不合，原告提起本
        訴訟，並無新理由及新事證，仍復執前詞，所訴委不足採。
      3.基上論結，本件原處分及訴願決定並無違誤，請准如答辯之聲明判決。
    理  由
一、按「稽徵機關進行調查或復查時，納稅義務人應提示有關各種證明所得額之帳簿
    、文據；其未提示者，稽徵機關得依查得之資料或同業利潤標準，核定其所得額
    。」所得稅法第八十三條第一項定有明文。次按「執行業務者於規定期限內辦理
    結算申報並能提供證明所得額之帳簿、文據調查者，其執行業務所得，應依帳載
    核實認定。其未依規定提供調查者，應依所得稅法第八十三條及同法施行細則第
    十三條規定訂定之收費及費用標準核定其所得額．．．」、「非屬執行業務之直
    接必要費用，不得列為執行業務費用。」復為執行業務所得查核辦法第八條及第
    十四條所明定。
二、本件原告八十五年度綜合所得稅結算申報，按其配偶陳天機與陳光治聯合執業之
    順天綜合醫院全年所得八、三八九、三八七元二分之一列報執行業務所得四、一
    九四、六九四元，經被告機關核定該醫院所得一一、○六四、○五九元，並按二
    分之一核定原告配偶執行業務所得五、五三二、○三○元，歸課原告綜合所得總
    額九、三八四、二五七元，補徵應納稅額五三四、四一三元。原告不服，就順天
    綜合醫院業務收入及業務費用項下之利息費用申經復查未獲變更，提起訴願亦遭
    駁回，遂提起本件行政訴訟，主張順天綜合醫院門診收入既然依中央健保局門診
    醫療費用核定通知總表所載調增健保部分負擔收入四八九、四八九元，何以健保
    醫療收入依健保局出具之扣繳憑單所載總額三○三、六六○、四五二元而調增四
    五二、二二○元，顯有重複。又該醫院因資金不足而向金融機構或親屬借款，資
    金均投入醫療業務且取有銀行開立之合法憑證，被告未審明原因，即予剔除一、
    二一二、九七三元之利息支出，有違常理云云。
三、經查，本件順天綜合醫院八十五年度申報業務收入三四四、六○○、二三五元，
    被告機關初查依查得資料及原告申報資料，核定醫院業務收入三四五、五四九、
    六八二元，即調增該醫院健保醫療費收入四五二、二二○元、健保部分負擔收入
    四八九、四八九元，收入項下之利息收入七、七三八元，其餘收入項目依其申報
    數予以核定。其中被告調增健保醫療費用收入四五二、二二○元，係因原告僅申
    報三○三、二○八、二三二元，被告初查依健保局出具扣繳憑單（見原處分卷第
    三六四、三六五頁）所載總額三○三、六六○、四五二元予以認列，原告短報四
    五二、二二○元而予調增。而調增健保部分負擔收入四八九、四八九元，係因中
    央健康保險局門診醫療費用核定通知總表所載該醫院八十五年度一至十二月全年
    度健保部分負擔收入金額為六、八九四、三四○元（見原處分卷第三四三至三五
    四頁，該數目係依八十五年度各月核定通知總表中，按總合計欄中之合計金額減
    申請金額之合計總金額而得），原告僅申報六、四○四、八五一元，原告並未說
    明其差異原因，初查遂依健保局出具資料，予以調增四八九、四八九元。另其他
    收入項下之利息收入項目，原告係依扣繳憑單（見原處分卷第三二七至三三六頁
    ）所載給付總額八二、一七五元扣除扣繳稅額七、七三八元後按給付淨額七四、
    四三七元申報，初查乃依給付總額予以轉正核定。準此，被告核定順天綜合醫院
    業務收入三四五、五四九、六八二元，並無不合。至於本件被告機關調增該醫院
    健保部分負擔收入四八九、四八九元，係依據中央健康保險局門診醫療費用核定
    通知總表所載其八十五年一至十二月全年度健保部分負擔收入金額六、八九四、
    三四○元與其申報六、四○四、八五一元之差額認定。而健保收入係中央健康保
    險局依據醫療院所申請件數之總醫療費用減除該院所部分負擔收入後核付，兩者
    並無重複，原告主張兩者有重複之處，尚有誤會。
四、次查，本件順天綜合醫院八十五年度申報利息費用三、五八一、九○八元，被告
    初查以當年度新增貸款三○、○○○、○○○元中未能提示與業務有關之貸款利
    息九九、二三八元予以剔除，另上開新增貸款中計有二○、七八八、一一三元資
    金流向原告、原告配偶陳天機（順天綜合醫院院長）、原告之媳黃麗玉（見原處
    分卷第四○○頁）。因順天綜合醫院無法提示償還證明文件，被告機關遂依原告
    配偶陳天機出具同意書（見原處分卷第四○二頁）剔除該等利息一、一一三、七
    三五元，核定利息支出二、三六八、九三五元，亦無不合。原告不服，主張系爭
    借款係償還該醫院向渠等之借款云云。然原告迄今無法提示相關帳簿文據及系爭
    貸款之資金流程暨支用明細佐證，以實其說，空言主張，核無足採。至於原告於
    言詞辯論時所提出之順天綜合醫院貸款本息攤還表一件，僅足以證明順天綜合醫
    院有向銀行借款、還款之事實，惟尚不能證明上開貸款之用途，併此敘明。
五、綜上所述，原告上開主張，均不足採。從而，被告所為之原處分，核無違誤，復
    查決定及訴願決定遞予維持，亦無不合。原告仍執前詞訴請撤銷，為無理由，應
    予駁回。
六、據上論結，本件原告之訴為無理由，依行政訴訟法第一百九十五條第一項後段、
    第九十八條第三項前段，判決如主文。
中      華      民      國    九十二    年     十二     月     十七     日
                 臺 中 高 等 行 政 法 院   第 二 庭
                                審 判 長 法  官  胡  國  棟
                                         法  官  王  德  麟
                                         法  官  林  秋  華
右正本證明與原本無異。
如不服本判決，應於判決送達後二十日內向本院提出上訴書狀，其未表明上訴理由者
，應於提起上訴後二十日內向本院提出上訴理由書（須依對造人數附具繕本）；如於
本判決宣示或公告後送達前提起上訴者，應於判決送達後二十日內補提上訴理由書（
須附繕本）。未表明上訴理由者，逕以裁定駁回。
提起上訴應預繳送達用雙掛號郵票三九○元（三十四元及五元郵票各十份)。
中      華      民      國    九十二    年     十二     月     十七     日
                                         法院書記官  王  百  全


司法院資訊處製作；財團法人民間司法改革基金會備份。
